臺灣臺南地方法院刑事判決　　　　　　　93年度訴字第1215號
公　訴　人　臺灣台南地方法院檢察署檢察官
被　　　告　丁○○　男　59歲.
指定辯護人　本院公設辯護人　甲○○
上列被告因公共危險案件，經檢察官提起公訴（93年度營偵字第
1065號），本院判決如下：
    主    文
丁○○失火燒燬現有人所在之建築物，處有期徒刑肆月，如易科
罰金，以佰元折算壹日。
    事    實
一、丁○○係坐落門牌號碼臺南縣東山鄉○○街19號房屋之所有
    權人，並於上開房屋3樓加蓋鐵皮建築物，供作平日祭祀用
    之神明廳，屬現有人所在之建築物。而丁○○在使用上開神
    明廳時，本應注意電氣設備之安全，詎其能注意而疏未注意
    ，任令神明廳內電氣設備長期通電，疏於檢修，嗣於民國93
    年6月22日下午1時50分許，上開神明廳內供桌上之光明燈，
    終因長時間通電使用，不慎起火燃燒，致失火燒燬現供人使
    用之上開神明廳，並延燒燒燬隔鄰現供戊○○○使用之同街
    21號3樓住宅，致生公共危險。
二、案經戊○○○訴由臺南縣警察局白河分局報告臺灣台南地方
    法院檢察署檢察官偵查起訴。
    理    由
一、訊據被告丁○○矢口否認有何公共危險犯行，辯稱：失火當
    時，有鄰居藍秋木看見起火戶係戊○○○之惠明街21號3樓
    ，並非伊家神明廳；辯護人則為被告辯稱：現場既找不到電
    器短路熔解的痕跡，也無證據可以明確判斷本件火災就是因
    為被告疏於維護電器以致電器短路所造成，則應對被告為無
    罪判決之諭知云云。惟查：
  (一)證人即臺南縣消防局鑑識課課長乙○○於偵訊時證稱：本件
    21號裝潢的木樁，是由靠近19號處，往另一邊延燒，而且19
    號燃燒碳化情形比21號嚴重，所以我們判斷起火戶是從19號
    沒有錯，現場是有鞭炮，但是並非在起火處，而且它何時引
    燃，並無客觀事證，其等還是依現場跡證判斷等語（見偵卷
    第25至26頁）；其於本院審理時證稱：其從外圍根據火流方
    向往回找，發現起火戶是在19號，而19號與21號外圍之起火
    的碳化燒失程度不同，21號在隔間木樁上面東邊的部分燒失
    的情形比西邊嚴重，19號3樓神明桌後面的隔間的木質裝潢
    附近是起火點，因為在那裡留下一個「Ｖ」字型的痕跡等語
    （見本院94年3月14日審理筆錄第3、4頁），經與台南縣消
    防局火災原因調查報告書所載「比對19號3樓燒燬情形‧‧
    ‧神明廳與儲藏室東側的牆面受燒後形成一『Ｖ』字型的燃
    燒痕跡，由於火流有往上、往二側延燒的特性，因此研判起
    火處位於『Ｖ』字型的燃燒痕跡下半部，即位於神明廳與儲
    藏室東側牆面下半部」等語（見警卷第12頁），以及火災現
    場平面及物品配置圖3紙、照片22張（見警卷第20至28、33
    至35頁）相核，堪認本件火災之起火地點，確係丁○○上址
    神明廳無訛。至被告辯稱有鄰居藍秋木看見起火戶係戊○○○之惠明街21號3樓，並非伊家神明廳云云，核與上開事證
    不符，且被告就此未舉出證據方法供本院調查，自難認其此
    部分之辯詞為可採。
  (二)至被告辯稱現場找不到電器有短路熔解的痕跡，也無法判斷
    本件是因為電器短路造成之證據云云，惟查，依據台南縣消
    防局火災原因調查報告書之鑑定結果認：「本件火災原因研
    判：一火災當時屋主正在一樓樓梯間旁床椅睡覺，由此研判
    外人入侵縱火的可能性不高。二起火處未發現有瓦斯爐、瓦
    斯桶等烹調器具，因此研判爐火烹調不慎引起火災的可能性
    不高。三起火處所為神明廳及儲藏室，堆放家用物品，使用
    用途單純，因危險物品自燃而引起火災的可能性不高。四火
    災當時起火販厝左鄰右舍均無人聽聞鞭炮聲，因此研判屋外
    燃放爆竹飛入引起火災的可能性亦不高。五據起火戶及延燒
    戶民眾表示，火災當天為端午節，早上九至十時許有點香祭
    祖焚燒金紙，然離火災時間十四時許已將近四小時，因祭祖
    遺留的火源早已熄滅，由此研判因遺留微小火源而引起火災
    的可能性不高。綜合以上五點所述，研判外人入侵縱火、爐
    火烹調不慎、危險物品自燃、爆竹飛入、遺留火源等因素引
    起火災的可能性均不高，惟尋找起火處附近，發現現場可疑
    的發火源僅為電源線及神明桌上的光明燈（照片15、16），
    且光明燈的插頭仍與插座相連結（照片17），由此顯示光明
    燈於火災時仍處於通電狀態中，本案在排除其他因素引燃後
    ，研判起火原因以電氣因素引起火災的可能性較大」（見警
    卷第12、13頁）；而證人即臺南縣消防局鑑識課課長乙○○
    於本院審理時亦證稱：調查報告認定本件火災是因為電器使
    用不慎引起，其等是用排除法，其於現場發現電線錯綜複雜
    ，插頭沒有拔，雖然沒有發現有短路熔痕的跡象，但是也不
    排除電氣因素起火，根據調查報告第四點所載，起火處研判
    是在3樓神明廳及儲藏室東側牆面下半部，也就是在調查報
    告編號11至13之照片，尤其編號13照片中所示的ｖ字型底端
    附近，編號17照片有一個插座處，有可能是插座，有可能是
    電線，有可能是插頭，在那裡沒有找到短路痕跡，但本件是
    排除法，除了電氣因素沒有辦法排除以外，其他因素都排除
    了，所以本件以電氣因素為火災的可能性最高，電氣引起的
    火災，他的發火源可能是電器用品長期通電使用中造成漏電
    現象，引起火花，引燃附近的可燃物引起火災，在現場鑑定
    時，光明燈有被熔解的現象，但是沒有辦法在光明燈上找到
    短路熔痕，有可能短路熔痕已經被現場的高溫所破壞，所以
    沒有找到，而插頭還在插座上，中間的電線也還在，但看起
    來像要斷但還沒斷的情形，這原因可能是因為高溫的關係，
    也有可能是因為短路的原因，依照編號13的照片所畫的ｖ字
    型跟編號17插座上面木材判斷，這二處距離不到30 公分，
    根據起火戶為19號，再根據ｖ字型的燃燒起端接連照片13、
    17的光明燈及電線插頭，而可判斷本件的起火處是在3樓神
    明廳與儲藏室東側牆面下半部等語（見本院94年3月14 日審
    理筆錄第4至7頁）。是依據證人乙○○所證：短路熔痕可能
    已被現場高溫所破壞等語，而本件鑑定已將其他可能起火的
    原因均已確定排除，因此自不能僅以現場未能找到有電器短
    路熔痕現象即認本件並非電氣因素引起火災，從而，本院認
    被告此部分之辯詞，亦非可採信，本件火災仍可依據卷內相
    關事證認定係屬被告使用電氣設備不當而引起之火災。
  (三)被告對於建築物內之電氣設備，本負有謹慎使用之注意義務
    ，且對電力線路、開關等設備需定期檢修，以避免因該等電
    力設備不堪負荷引發火災，應注意防止火災之發生，而依當
    時情況並無不能注意之情事，竟疏未注意，未就該等電力設
    備加以檢修，復使家中電力設備長期使用，且依當時情況並
    無不能注意之情事，竟疏未注意，被告顯有過失甚明，且其
    過失與臺南縣東山鄉○○街19號3樓及21號3樓二幢建築物之
    燒燬受有損害之間，具有相當因果關係。
  (四)綜上所述，被告上開所辯，無非事後卸責之詞，不足採信，
    本件事證明確，被告犯行洵堪認定。
二、按刑法放火罪或失火罪所保障者乃社會法益，其所直接侵害
    之法益，為一般社會之公共安全，雖私人之財產法益亦同時
    受侵害，但既列入公共危險罪章內，自以社會公安之法益為
    重，況放火或失火行為原含有燬損性質，如燒燬現供人使用
    之住宅罪，自係指供人居住房屋之整體而言，應包括墻垣及
    該住宅內所有設備、傢俱、日常生活上之一切用品。故一個
    放火或失火行為，若同時燒燬住宅及該住宅內所有其他物品
    ，無論該其他物品為他人或自己所有，與同時燒燬數犯罪客
    體者之情形不同，均不另成立刑法第175條第1項或第2項放
    火燒燬住宅以外他人或自己所有物罪（最高法院79年度臺上
    字第1471號判例參照）。又刑法上之放（失）火罪，其所直
    接被害法益為一般社會之公共安全，雖私人之財產法益亦同
    時受其侵害，但本罪係列入公共危險章內，自以社會公安之
    法益為重，故以一個放（失）火行為燒燬多家房屋，仍祇成
    立一罪，不得以所焚家數定其罪數（最高法院21年度上字第
    391號判例意旨參照），故計算罪數，應以行為之個數為標
    準。經查，本件坐落臺南縣東山鄉○○街19號3樓及21號3樓
    二幢建築物，均係供作平日祭祀使用之建築物一節，業據被
    告及告訴人陳明在卷，足認係現有人所在之建築物無訛。是
    核被告所為，係犯刑法第173條第2項之失火燒燬現有人所在
    之建築物罪。被告一失火行為燒燬二幢建築物，參照上揭最
    高法院判例要旨，係屬單純一罪，應祇成立一失火燒燬現供
    人使用住宅罪。爰審酌被告為臺南縣東山鄉○○街19號房屋
    之所有權人，理應防止火災發生因素，其疏未注意，發生火
    災，造成隔鄰財產上之損害，迄今尚未賠償，及被告之素行
    、本件過失程度、所生之危害暨犯後否認犯行等一切情狀，
    量處如主文所示之刑，並諭知易科罰金之折算標準。
據上論斷，應依刑事訴訟法第299條第1項前段、刑法第173條第2
項、第41條第1項前段，罰金罰鍰提高標準條例第1條前段、第2
條，判決如主文。
本案經檢察官丙○○到庭執行職務。
中　　華　　民　　國　　94　　年　　3 　　月　　28　　日
  　　　　　　　　　刑事第五庭  審判長法  官  林英志
                                      法  官  包梅真
                                      法　官　張家瑛
以上正本證明與原本無異。
如不服本判決，應於判決送達後10日內，向本院提出上訴狀。
　　　　　　　　　      　　　　　　　書記官　許悉愛
中　　華　　民　　國　　94　　年　　3 　　月　　29　　日
附錄所犯法條：
中華民國刑法第173條
放火燒燬現供人使用之住宅或現有人所在之建築物、礦坑、火車
、電車或其他供水、陸、空公眾運輸之舟、車、航空機者，處無
期徒刑或七年以上有期徒刑。
失火燒燬前項之物者，處一年以下有期徒刑、拘役或五百元以下
罰金。
第一項之未遂犯罰之。
預備犯第一項之罪者，處一年以下有期徒刑、拘役或三百元以下
罰金。
